【裁判字號】    91,上訴,3058
【裁判日期】    921028
【裁判案由】    違反商業會計法等
【裁判全文】
臺灣高等法院刑事判決                          九十一年度上訴字第三０五八號
    上  訴  人  臺灣臺北地方法院檢察署檢察官
    上  訴  人  乙○○
    即  被  告
    被      告  壬○○
右上訴人因違反商業會計法等案件，不服臺灣臺北地方法院九十一年度訴字第一二五
號，中華民國九十一年九月十三日第一審判決（聲請簡易判決處刑案號：臺灣臺北地
方法院檢察署八十九年度偵字第二一九七六號），提起上訴，本院判決如左：
    主  文
原判決關於壬○○部分撤銷。
壬○○共同商業負責人利用不正當方法，致使財務報表發生不實之結果，處有期徒刑
陸月，如易科罰金以佰元折算壹日；緩刑參年。
其他上訴駁回。
    事  實
一、乙○○、壬○○與丙○○（業經原審法院通緝）於民國（下同）八十八年十月間
    共同商議在台北市○○○路○段五０八號二十五樓之二、之三，籌設三豐網通連
    營股份有限公司（下稱三豐公司），由乙○○擔任負責人，訂定公司資本總額新
    台幣（下同）一千萬元，由股東七人即乙○○出資四百萬元，其餘股東羅永俊、
    辛○○、戊○○、郭政彰、黃瑞屏、周克行各出資一百萬元，推由丙○○負責辦
    理該公司之設立登記事宜，惟乙○○、壬○○與丙○○及其他股東對於公司應收
    之股款並未實際繳納足額，僅由丙○○出資四十萬元、乙○○出資三十萬元、壬○○出資二十萬元、辛○○出資三十萬元，另有不詳姓名年籍之陳姓經理、林正
    義、劉炬宏、江明燈各出資二十萬元，繳納之股款僅有二百萬元，其餘不足之股
    款係由丙○○商請不詳金主借款八百萬元以資應付，乙○○、壬○○與丙○○竟
    基於共同之犯意聯絡，由丙○○安排乙○○於八十八年十一月二十五日前往華南
    商業銀行公館分行，開設三豐公司籌備處名義之第000000000000號
    活期存款帳戶，旋於同年月二十九日存入一千萬元，以取得銀行活期存款存摺藉
    為表明三豐公司已繳足股款之證明文件，再於同年十一月三十日委請不知情之會
    計師陳洪傑據以出具查核報告書簽證認定乙○○等七位股東已繳足股款，交予不
    知情之會計人員於八十八年十二月六日向台北市政府丁○○申請辦理三豐公司之
    經核准設立登記，前開款項隨即於同年十二月一日至同年月四日將一千萬元提領
    一空。
二、三豐公司成立後，乙○○僅擔任名義上之負責人，公司業務實際均由丙○○負責
    ，壬○○則聽命於丙○○，彼二人明知多層次傳銷，其參加人如取得佣金、獎金
    或其他經濟利益，必須基於該參加人所推廣或銷售商品或勞務之合理市價，如該
    參加人取得佣金、獎金、或其他經濟利益，主要係基於介紹他人加入者，即不得
    為之，惟仍基於共同之犯意聯絡，未向行政院公平交易委員會（下稱甲○○）報
    備，即以三豐公司名義，實施所謂「一人二友」立體行銷制度之多層次傳銷獎金
    制度，招募不特定人成為會員，以一次支付現金三萬元（另加五百元營業稅）、
    或刷卡方式支付三萬一千五百元（含稅）、或分十期共支付三萬六千元（含稅）
    之方式，取得會員資格，三豐公司即搭配贈送「ＳＴＢ電視上網機」、「二個月
    無限上網帳號」及該公司「有償增資配股憑證」二千股，加入會員後如再推薦介
    紹他人加入會員，即可按新加入會員繳交之金額抽取百分之十之酬金、百分之五
    之紅利、及百分之三之互助回饋金，致使孔令延、程惠美、江寶君、林進忠等一
    百八十餘人加入會員，以此方式違反公平交易法第二十三條之規定，經營多層次
    傳銷。
三、至八十九年三月間，因有會員反映希換領公司股票，另乙○○則不滿公司業務遭
    總經理丙○○把持，擬退出該公司經營，丙○○、壬○○為擴大經營目的，遂於
    同年三月三十日決議辦理現金增資一千萬元，並由壬○○接替乙○○擔任負責人
    ，丙○○、壬○○遂又共同基於對於公司應收股款，股東並未實際繳納，而以申
    請文件表明收足之概括犯意，推由丙○○再度商請不詳金主借款八百餘萬元，併
    同該公司所持有之現款一百餘萬元，於八十九年四月二十四日將二筆各五百萬元
    存入該公司設於華南商業銀行公館分行帳戶中，隨即於翌（廿六）日至同年月二
    十九日陸續提領一空，並改選壬○○接任乙○○擔任三豐公司董事長，憑藉上開
    帳戶存摺作為繳足股款之證明，由壬○○具名製作不實結果之試算表及資產負債
    表等財務報表，另檢附公司股東繳納股款明細表，以上開申請文件表明股款收足
    ，委請不知情之會計師己○○查核簽證後，交予不知情之會計人員於八十九年五
    月十一日向台北市政府丁○○申請辦理公司增資登記，嗣於八十九年五月十九日
    經核准變更登記。
四、嗣後丙○○、壬○○將三豐公司由臺北市○○○路○段五０八號二十五樓之二、
    之三遷移至臺北市○○路三十六號四樓，繼續以前開方式違法經營多層次傳銷業
    務，嗣經會員檢舉，由法務部調查局臺北市調查處於八十九年十月三日前往搜索
    查獲。
五、案經法務部調查局臺北市調查處移送臺灣臺北地方法院檢察署檢察官聲請簡易判
    決處刑，經臺灣臺北地方法院適用通常程序審理。
    理  由
一、訊據被告乙○○、壬○○對前揭事實經過均坦承不諱，惟否認有違反公司法及公
    平交易法等犯行，辯稱關於公司登記方面之事項均係由丙○○負責處理，彼等並
    不知詳情，被告壬○○另辯稱其負責電視機器之操作及解說業務，至於三豐公司
    實施之「一人二友」立體行銷制度，據該制度設計人莊義賢表示具有著作權，並
    不違法等語。惟查：
（一）被告壬○○、乙○○於右開時、地與丙○○共同籌設三豐公司，另嗣後被告壬○○與丙○○就該公司辦理現金增資時，實際上該公司各次應收之股款股東並
      未繳足，而均係推由丙○○負責辦理設立及變更登記事宜，並向金主借款，取
      得存款證明後，旋將存款提領一空，並檢附不實財務報表等相關文件，委請不
      知情之會計師陳洪傑、己○○簽證後，先後向台北市政府丁○○辦理設立及變
      更登記各節，業據被告壬○○、乙○○及同案被告丙○○分別於台北市調查處
      訊問時，及於偵、審時供承不諱，彼此所供情節亦相互符合（見偵查卷第六頁
      正面、背面、第十二頁至第十三頁背面、第十九頁、第七十六頁至第七十七頁
      、本院九十一年三月十四日訊問筆錄、九十一年八月二十二日審判筆錄），且
      有以三豐公司籌備處及三豐公司名義分別開設於華南商業銀行公館分行之存摺
      （只載存款未載提款，以便作為繳足股款之證明）及憑存摺為證明而製作之股
      東繳款明細表、股東增資繳款明細表、試算表、資產負債表、會計師查帳報告
      、增資決議案等件（均影本）可憑，並經原審及本院分別向台北市政府丁○○
      調閱三豐公司登記案卷資料查核屬實，復有該登記案卷影本附卷可按。
（二）該公司原始登記股東辛○○、郭政彰、黃瑞屏、周克行等人或未出資，或實際
      出資額與公司登記事項不符各情，亦為上開證人分別於警訊及原審審理時到庭
      證述在卷（見偵卷第二九頁背面至第三十頁、原審卷九十一年五月十六日、同
      年七月廿三日訊問筆錄），又三豐公司於辦理設立登記及增資登記時關於股款
      繳足之證明，均是由共同被告丙○○向金主備款，連同其他股東實際繳納之股
      款，或併同該公司現持有之現金，先後存於該公司設於華南商業銀行公館分行
      之帳戶，旋即分批提出各節，亦有三豐公司設於華南商業銀行帳戶之存款往來
      明細表（見偵查卷第四九頁）及該銀行九十一年四月十九日（九一）華公存０
      七二號函檢送三豐公司籌備處存款往來明細表各一紙在卷可按，由此可見三豐
      公司股東於申請設立及辦理現金增資時，股款並未繳納完竣，極為明確，被告
      壬○○及共同被告丙○○上開自白核與事實相符，足堪採信。
（三）被告乙○○雖否認有違反公司法犯行，辯稱：伊於八十九年一月甫自財政部財
      稅資料中心退休，三豐公司早已開始籌備，實際上伊僅出資三十萬元，掛名負
      責人，始終未到公司負責業務，後來發現公司遭丙○○把持就退出，並未參與
      公司經營，對於三豐公司如何辦理設立登記之事均不知情云云，惟被告乙○○
      確有參與並知悉丙○○向金主借款八百萬元，補足款項取得憑證後，據以辦理
      三豐公司設立登記，旋將存款提領一空之事實，已據被告壬○○及共同被告丙○○於偵查中供述在卷（見偵卷第七七頁），且被告乙○○除擔任前開公司董
      事，為該公司名義負責人外，公司股東名冊並登記乙○○之出資額為四百萬元
      等情，亦有上開公司設立登記表股東名冊存卷可參。衡情公司於申請設立登記
      之初，股東應繳納股款，充作公司資金，為一般人所明知，乃被告自承僅出資
      三十萬元，卻同意擔任該公司董事，並以公司籌備處負責人名義至銀行開戶，
      公司股東名冊復登記其出資額為四百萬元，足見其原先即明知對於該公司於申
      請設立登記，股東應收之股款，並未確實繳納，而僅以申請文件表明收足等事
      實，已極為明顯。被告乙○○所辯，無非推諉之詞，不足採信。
（四）被告壬○○及丙○○共同以三豐公司名義，實施「一人二友」立體行銷制度，
      藉以招募不特定人成為會員，而經營多層次傳銷獎金制度事實，亦據被告壬○○及丙○○分別於偵、審中供承不諱，並經證人孔令延、程惠美、江寶君、游
      淑娟（林進忠之妻）等人指述綦詳，並有卷附之三豐公司印製之有償增資配股
      認證憑單、會員申請書、消費付款辦法、延伸舉例說明書、消費回饋協議保證
      書、三豐產品訂購合約書、網站廣告、通知書、消費回饋辦法等文件影本，及
      扣案之文宣資料、公司簡介、會員申請書等可稽。按公平交易法所禁止之多層
      次傳銷行為，係以其參加人如取得佣金、獎金或其他經濟利益，主要係基於介
      紹他人加入，而非基於其所推廣或銷售商品或勞務之合理市價者而言；又正當
      之多層次傳銷，其直銷商之利潤主要是來自零售利潤及其下線經銷商業績獎金
      之差額，而違法之多層次傳銷，其直銷商之收入則須靠拉人頭入會抽取佣金，
      且加入時經常須繳交入會金，以取得介紹人頭入會之機會。本件三豐公司向不
      特定大眾吸收會員，參加者須交付一定金額取得會員資格，再搭配贈送三豐公
      司之ＳＴＢ電視上網機、二個月無限上網帳號、有償增資配股憑證二千股，可
      見會員之交付費用主要僅係取得會員資格，而非以購買商品為主要目的；再者
      會員完成加入程序後，即取得推廣、銷售商品及介紹他人加入之權利，而得參
      加一人二友立體行銷制度，並於介紹第一人加入，取得顧問聘級後，即可獲得
      按新加入會員繳交之金額抽取百分之十之酬金、百分之五之紅利、及百分之三
      之互助回饋金，此制度運作之發展，參加人介紹第一人加入，即可晉升為顧問
      聘級，作為另行建立自有主延伸線組織、領取獎金之條件，又該另行建立組織
      體系亦為原組織最上層顧問之副延伸線組織，並訂有無代數限制之主、副延伸
      獎金，準此，本案之傳銷方式，並非在銷售三豐公司產品ＳＴＢ電視上網機，
      而該所謂「購買」電視上網機僅為加入成為會員之條件，證人江寶君更於警訊
      中證稱：該電視上網機並無驅動軟體可以操作等語。再觀之被告與各該會員所
      訂立之傳銷契約（即消費回饋協議保證書），內容九條，盡皆有關拉人入會及
      如何分紅之條款，並無任何有關貨品之瑕疵擔保與一般交易條款等情事，顯與
      一般交易習慣有違。況契約內容將渠等傳銷客體稱之為「創業滿意組合包」，
      其內容或包括現金三萬五百元，即送增資配股二千股，送ＳＴＢ電視上網機，
      司認定，最多僅相類於贈品，並非是如何高級商品，而以三萬餘元加入會員者
      ，不是在意連驅動程式都沒有的電視上網機，而係貪圖每推薦二人參加，即可
      獲得七萬二千零七十五元之利益及無償增資配股二千股之股票價值，該多層次
      傳銷制度，參加所取得之佣金、獎金等，顯然並非基於該參加人所推廣或銷售
      商品或勞務之合理市價，而主要係基於介紹他人加入，已屬灼然。至於證人即
      該制度之設計人莊義賢於原審雖證稱：其將一人二友行銷制度之電腦程式出租
      與三豐公司使用，其經營之歐士比公司、佛根食品公司均使用該套制度，並有
      向甲○○報備，經甲○○判定是多層次傳銷等語（原審卷第一四四、一四五頁
      ），然而莊義賢證述之內容，與該多層次傳銷制度參加人之獎金、佣金是否主
      要基於他人加入而從中抽取、或係來自推銷商品、勞務之合理代價等判斷，並
      無關聯性，自不足資為有利於被告之論據。又本院就三豐公司從事之該多層次
      傳銷制度，是否違反公平交易法第二十三條規定向甲○○查詢結果，據甲○○
      函覆稱：「本會（九十）公處自第一００號處分書，係針對三豐網通聯營股份
      有限公司從事多層次傳銷行為，未於開始實施前三十日向本會報備，違反依據
      公平交易法第二十三條之四所訂定之多層次傳銷管理辦法第五條第一項規定，
      予以處分。至是否涉有公平交易法第二十三條規範情事尚非該案論究範圍。」
      （本院卷第四十頁），由此可見，實施多層次傳銷行為前有無依法向甲○○報
      備，與該傳銷行為是否違反公平交易法第二十三條之規範內容，係屬二事，彼
      此並無關連，且實施多層次傳銷時，甲○○僅係依據實施前有無報備而決定是
      否予以行政處罰，至於該多層次傳銷之實質內容是否違法，則完全未予審查，
      故證人莊義賢證稱其設計之該制度曾向甲○○報備乙節，亦與該制度實際是否
      違反公平交易法第二十三條之判斷無關。
（五）綜上所述，本案事證明確，被告乙○○、壬○○之前開犯行均應堪認定。
二、核被告乙○○與被告壬○○參與三豐公司設立登記部分所為，均係犯修正前公司
    法第九條第三項之罪；被告壬○○參與三豐公司增資變更登記部分所為，亦係犯
    修正前公司法第九條第三項之罪，又被告壬○○自八十九年五月十七日起接任該
    公司董事長，為商業會計法第八條所稱之公司負責人，其於辦理增資變更登記時
    ，利用不正當方法，使其製作試算表及資產負債表等財務報表發生不實之結果，
    係另犯商業會計法第七十一條第五款之罪，公訴人認其係犯商業會計法第七十一
    條第一款之罪，尚有未洽，惟基本社會事實相同，自應依法變更起訴法條；被告
    壬○○違反公平交易法第二十三條規定經營多層次傳銷部分，係另犯公平交易法
    第三十五條第二項之罪。被告等行為後，公司法第九條業於九十年十一月十二日
    修正公佈施行，將原公司法第九條第三項改列為第一項，罰金部分則由新台幣六
    萬元以下提高為新台幣五十萬元以上二百五十萬元以下，相比較之下，自以適用
    修正前公司法第九條第三項規定有利於被告。被告壬○○前開兩次違反公司法之
    犯行，時間緊接，手段雷同，又均係觸犯犯罪構成要件相同之罪名，顯係基於概
    括犯意反覆實施，自應依連續犯之規定以一罪論，並依法加重其刑。被告壬○○
    所犯上開三罪間，有方法行為與目的行為之牽連關係，應從一重依違反商業會計
    法之罪處斷。被告等辦理公司設立登記及增資變更登記時，利用不知情無犯罪故
    意之會計師陳榮傑、己○○出具查核報告書以完成犯罪，均為間接正犯。被告二
    人就其分別參與之上開犯行，相互間及與丙○○間有共同之犯意聯絡及行為分擔
    ，且被告乙○○、壬○○分別具有特定身分關係（公司負責人、商業負責人），
    故被告等及丙○○依刑法第三十一條第一項規定，仍應以共犯論。
三、原判決就被告乙○○部分，適用修正前公司法第九條第三項、刑法第十一條前段
    、第二條第一項、第二十八條、第三十一條第一項、第四十一條第一項前段、罰
    金罰鍰提高標準條例第二條等規定，判處拘役五十五日，諭知易科罰金之折算標
    準，並審酌其未曾受有期徒刑以上以上刑之宣告，其因一時失慮，乃罹刑章，經
    此偵查審理程序，當能知所警惕，信無再犯之虞，因認其所受之宣告刑，以暫不
    執行為適當，一併諭知緩刑二年，並敘明公訴意旨另認其涉嫌觸犯證券交易法及
    公平交易法部分不另為無罪之諭知（詳如後述），經核其認事用法及量刑均無不
    當，被告乙○○提起上訴否認犯罪，及檢察官以被告仍涉有違反公平交易法罪嫌
    為由提起上訴，均無理由，應予駁回。
四、原判決對被告壬○○予以論科，固非無見。然查：(1)被告壬○○另有違反公平交
    易法之犯行，已如前述，原判決未予詳查，遽行認定其並無違反公平交易法之犯
    行，已嫌不當。(2)原判決對被告違法商業會計法部分之犯行已變更起訴法條，然
    竟未引用刑事訴訟法第三百條，亦有未洽。檢察官提起上訴，指摘原判決不當，
    為有理由，應由本院將原判決關於被告壬○○部分撤銷，另為適法之諭知。爰審
    酌被告壬○○係附隨於丙○○而犯罪，本身參與之犯案情節尚屬輕微，及犯罪後
    坦承犯行，已知錯誤，態度尚佳等一切情狀，量處如主文第二項所示之刑，以示
    儆懲。被告行為後，刑法第四十一條已於九十年一月十二日修正公布生效，將原
    定須犯最重本刑為三年以下有期徒刑之罪，而受六月以下有期徒刑或拘役之宣告
    ，始得易科罰金之規定，修正為犯最重本刑為五年以下有期徒刑以下之刑之罪，
    而受六月以下有期徒刑或拘役之宣告者，均得易科罰金，相比較之下，自以適用
    修正後之規定有利於被告，應依修正後之規定諭知易科罰金之折算標準。被告所
    犯上開各罪均為最重本刑五年以下有期徒刑之罪，被告所受宣告刑為有期徒刑六
    月，已合於易科罰金之標準，自應依修正後之規定諭知易科罰金之折算標準。末
    查被告未曾受有期徒刑以上刑之宣告，有本院被告全國前案紀錄表可徵，其因一
    時失慮，初罹刑章，犯罪後坦承犯行，已知悔悟，足見有自省能力，經此起訴審
    判，應已足資教訓，嗣後應知戒慎，信無再犯之虞，故本院認其所受本案刑之宣
    告，以暫不執行為適當，爰併諭知緩刑三年，藉啟自新。
五、公訴意旨另以：三豐公司成立後，被告壬○○、乙○○明知未經財政部主管機關
    核准或向主管機關申報後不得對外發行有價證券，竟向不特定大眾以三萬元銷售
    「ＳＴＢ電視上網機」暨「二個月無限上網」搭配贈送「三豐公司有償增資配股
    憑證」二千股，始得參加三豐公司「一人二友」立體行銷制度，利用參加人每介
    紹二人，即可分配百分之二十之無限代獎金之多層次傳銷行為，吸引購買人成為
    該公司股東，原擬吸收五百位以上之股東加入，復於八十九年三月間，被告丙○○、壬○○二人明知各股東並未實際繳納足額股款，基於跨大銷售該公司股票之
    目的，由丙○○向不詳姓名人借款八百多萬元，三豐公司現持有款項一百餘萬元
    ，湊足一千萬元存入華南銀行公館分行帳戶內，取得上開銀行之存款證明後，明
    知為不實之事項，而填製不實之科目、款項、內容記入試算表、資產負債表等會
    計憑證，交由不知情之己○○（公訴人誤載為陳洪傑）會計師審核後，向台北市
    政府丁○○辦理現金增資一千萬元。嗣於八十九年四月間，三豐公司經核准辦理
    現金增資後，被告丙○○、壬○○再以前揭同一手法將現金增資之股票對外銷售
    ，先後招募股東計一百八十餘人，售出三豐公司股票及有償增資配股憑證計三十
    六萬股，募得款項三百六十萬元等情，因認被告乙○○、壬○○另涉有證券交易
    法第一百七十五條之罪嫌，及被告乙○○亦涉有公平交易法第三十五條第二項、
    第二十三條之罪嫌。
（一）違反證券交易法部分
    (1)按有價證券之募集與發行，除政府債券或經財政部核定之其他有價證券外，非
      經主管機關核准或向主管機關申報生效後，不得為之，證券交易法第二十二條
      第一項固有明文，惟雖屬有價證券但其行為不構成募集或發行者，即無本項規
      定之適用。而所稱「募集」，謂發起人於公司成立前或公司於發行前，對非特
      定人公開招募股份或公司債之行為，募集之主體為發起人或公司，另所稱「發
      行」，謂發行人於募集後製作並交付，或以帳簿劃撥方式交付有價證券之行為
      ，發行係發行人募集後之行為，無募集當無發行行為，此觀同法第七條、第八
      條規定自明。又募集之主體既限於發起人及公司，則發起人於公司設立後，將
      其股票公開發售，或公司成立後，依公司法第一百五十六條第二項或第二百七
      十八條第二項規定發行新股後，將其股票公開發售，此項股票發行後，持股人
      出售股票之行為，因出售者並非證券交易法第七條、第八條所定募集、發行之
      主體，故非該法第七條或第八條之募集、發行。
    (2)本件三豐公司於八十九年間辦理增資時，公司應收之股款，各股東並未實際繳
      納，而係以申請文件表明收足，業如前述，經台北市政府丁○○於八十九年五
      月十九日核准變更登記，除原始七名股東外，另增列施禎祥、王逢駿、楊宗樺
      、江素珍、庚○○及被告丙○○等人為股東，有該公司股東名簿影本可稽，被
      告壬○○及丙○○於該公司增資發行新股後，以上開促銷手段將增資之新股以
      無償方式贈送加入之會員，並非證券交易法第七條、第八條所定之募集、發行
      行為，此觀被告壬○○於警訊時供稱：「‧‧‧前述搭配的股票二千股即以新
      增資的一千萬元股份給付，總計由原股東名下轉讓前述一百八十餘人之股東每
      人各二千股，股票價值金額三百六十餘萬元」、「由於當初現金增資一千萬元
      係丙○○向金主借貸，於經濟部核准增資後即償還與金主，因此新加入一百八
      十餘人股東之股款不歸原股東所有，而作為公司營運之用」等語，丙○○供稱
      ：「現金增資股票部分並沒有依比率分給特定股票，除了部分股票必須交付先
      前辦理有償增資配股認購憑證之客戶外，其他放於公司內販售ＳＴＢ及股票，
      所得皆用於公司一般性支出」等語至明（見偵查卷第六頁、第七頁、第十三頁
      反面），復有該公司有償增資配股認購憑證明確記載會員增資配股時間為九十
      年二月二十八日，有各該會員認購憑證影本可參，是本件被告等人於三豐公司
      辦妥增資後，嗣約定於九十年二月二十八日始將持有之新股轉讓他人，既非證
      券交易法所定義之募集、發行行為，自無違反該法第二十二條第一項規定可言
      。公訴人認被告等人違反上開規定云云，尚有未洽。
（二）被告乙○○違反公平交易法部分
    (1)按犯罪事實應依證據認定之，無證據不得推定其犯罪事實，刑事訴訟法第一百
      五十四條定有明文；又認定犯罪事實所憑之證據，雖不以直接證據為限，間接
      證據亦包括在內，然而無論直接或間接證據，其為訴訟上之證明，須於通常一
      般之人均不致有所懷疑，而得確信其為真實之程度者，始得據為有罪之認定，
      倘其證明尚未達到此一程度，而有合理之懷疑存在時，事實審法院在心證上無
      從為有罪之確信，自應為無罪之判決（參見最高法院七十六年度台上字第四九
      八六號判例意旨）。
    (2)訊據被告乙○○否認有違反公平交易法之犯行，辯稱三豐公司原先係徵求經銷
      商對外販售產品，惟公司成立後丙○○及壬○○變更營業方式，其因反對並未
      實際參與營運，且於八十九年三月間辭去負責人，並未參與犯罪等語。查三豐
      公司之業務實際均係由總經理丙○○負責，被告壬○○則處理丙○○交辦之事
      ，被告乙○○僅係掛名而已，並未負責公司業務等情，業據證人即丙○○之特
      別助理庚○○到庭證述綦詳（本院卷第九時五至九十七頁），核與被告乙○○
      之辯解及被告壬○○供述之三豐公司營運情形相符，被告乙○○所辯情節應堪
      採信，此外又查無其他確切證據足以證明被告乙○○曾參與實施三豐公司施行
      之一人二友多層次傳銷制度，或與丙○○及被告壬○○間就此部分有共同之犯
      意聯絡及行為分擔，此部分顯有合理懷疑存在，尚屬不能證明被告乙○○犯罪
      。
（三）綜上所述，本件不能證明被告壬○○、乙○○另犯有上開罪嫌，惟因公訴人認
      與前開有罪部分有牽連犯之裁判上一罪關係，故不另為無罪之諭知。
六、據上論斷，應依刑事訴訟法第三百六十九條第一項前段、第三百六十八條、第三
    百六十四條、第二百九十九條第一項前段、第三百條、修正前公司法第九條第三
    項、商業會計法第七十一條第五款、公平交易法第三十五條第二項、刑法第二條
    第一項、第二十八條、第三十一條第一項、第五十五條、第五十六條、第四十一
    條第一項前段、第七十四條第一款、第十一條前段、罰金罰鍰提高標準條例第二
    條，判決如主文。
本案經檢察官周志榮到庭執行職務。
中      華      民      國    九十二    年      十      月    二十八    日
                              臺灣高等法院刑事第二十三庭
                                  審判長法  官 黃  瑞  華
                                        法  官 王  淑  滿
                                        法  官 宋      祺
右正本證明與原本無異。
如不服本判決，應於收受送達後十日內向本院提出上訴書狀，其未敘述上訴之理由者
並得於提起上訴後十日內向本院補提理由書（均須按他造當事人之人數附繕本）。
                                        書記官 蔡  慧  娟
中      華      民      國    九十二    年     十一     月      十      日
附本案論罪科刑依據之法條：
修正前公司法第九條第三項
公司應收之股款，股東並未實際繳納，而以申請文件表明收足，或股東雖已繳納而於
登記後將股款發還股東，或任由股東收回者，公司負責人各處五年以下有期徒刑、拘
役或科或併科新臺幣五十萬元以上二百五十萬元以下罰金。
有前項情事時，公司負責人應與各該股東連帶賠償公司或第三人因此所受之損害。
第一項裁判確定後，由檢察機關通知中央主管機關撤銷或廢止其登記。但裁判確定前
，已為補正或經主管機關限期補正已補正者，不在此限。
公司之設立或其他登記事項有偽造、變造文書，經裁判確定後，由檢察機關通知中央
主管機關撤銷或廢止其登記。
商業會計法第七十一條第五款
商業負責人、主辦及經辦會計人員或依法受託代他人處理會計事務之人員有左列情事
之一者，處五年以下有期徒刑、拘役或科或併科新台幣十五萬元以下罰金：
一  以明知為不實之事項，而填製會計憑證或記入帳冊者。
二  故意使應保存之會計憑證、帳簿報表滅失毀損者。
三  意圖不法之利益而偽造、變造會計憑證、帳簿報表內容或撕毀其頁數者。
四  故意遺漏會計事項不為記錄，致使財務報表發生不實之結果者。
五  其他利用不正當方法，致使會計事項或財務報表發生不實之結果者。
公平交易法第三十五條第二項
違反第十條、第十四條、第二十條第一項規定，經中央主管機關依第四十一條規定限
期命其停止、改正其行為或採取必要更正措施，而逾期未停止、改正其行為或未採取
必要更正措施，或停止後再為相同或類似違反行為者，處行為人三年以下有期徒刑、
拘役或科或併科新台幣一億元以下罰金。
違反第二十三條規定者，處行為人三年以下有期徒刑、拘役或科或併科新台幣一億元
以下罰金。


司法院資訊處製作；財團法人民間司法改革基金會備份。
